臺灣宜蘭地方法院民事裁定　　　　　　　100年度監宣字第9號
聲　請　人　林英達
上列聲請人聲請監護宣告事件，本院裁定如下：
    主  文
宣告林佳瑩（女，民國○○○年○月○○日生，身分證統一編號
：Ｚ000000000，住宜蘭縣宜蘭市○○里○○鄰○○街一七三號）
為受監護宣告之人。
選定林英達（男，民國○○年○月○○○日生，身分證統一編號
：Ｚ000000000）為受監護宣告之人林佳瑩（女，民國○○○年○
月○○日生，身分證統一編號：Ｚ000000000，住宜蘭縣宜蘭市○
○里○○鄰○○街一七三號）之監護人。
指定林妤真（女，民國○○○年○月○○日生，身分證統一編號
：Ｚ000000000）為會同開具財產清冊之人。
聲請程序費用新臺幣壹仟元由受監護宣告之人負擔。
    理  由
一、聲請意旨略以：應受監護宣告之人林佳瑩（女，民國○○○
    年○月○○日生，身分證統一編號：Ｚ000000000，住宜蘭縣
    宜蘭市○○里○○鄰○○街一七三號）因先天智能不足，現
    已不能為意思表示或受意思表示及不能辨識其意思表示之效
    果。聲請人林英達為應受監護宣告之人林佳瑩之父，爰依民
    法第十四條第一項聲請准予宣告林佳瑩為受監護宣告之人，
    且為維護應受監護宣告之人之各項權益，爰請併予選定聲請
    人林英達擔任應受監護宣告之人林佳瑩之監護人，並指定聲
    請人之妹林妤真為會同開具財產清冊之人等語。並提出戶籍
    謄本及中華民國身心障礙手冊在卷為證。
二、按對於因精神障礙或其他心智缺陷，致不能為意思表示或受
    意思表示，或不能辨識其意思表示之效果者，法院得因本人
    、配偶、四親等內之親屬、最近一年有同居事實之其他親屬
    、檢察官、主管機關或社會福利機構之聲請，為監護之宣告
    。民法第十四條第一項定有明文。
三、本院審驗應受監護宣告之人林佳瑩之心神狀況，並採用羅東
    聖母醫院精神科主任郭約瑟醫師製作之精神鑑定報告書所載
    ：(一)應受監護宣告之人林佳瑩一歲餘發現嚴重發展遲緩，經
    臺大醫院兒童心智科診斷為智能不足，且因步行障礙而穿著
    矯正鞋多年，小學至國中均就讀啟智班，並自宜蘭特殊教育
    學校畢業後，於民國九十五年七月間起，在蘭陽智能發展中
    心接受日間托育至今；(二)應受監護宣告之人自九十一年九月
    間起，出現強迫性洗手、自言自語、注意力變差等明顯退化
    性行為，經員山榮民醫院診斷為疑似精神分裂症後，開始接
    受低劑量抗精神病藥物治療；(三)應受監護宣告之人身材中等
    ，意識清楚，嘴巴無法閉合而有流口水現象，且因嚴重陌生
    人焦慮而無法注視他人，上肢有不自主抖動，左下肢僵硬，
    肢體協調性不佳，對感覺刺激反應則正常；(四)應受監護宣告
    之人於面談時意識雖清醒，但表情焦慮不安，注意力無法集
    中，態度完全無法合作，有嚴重構音障礙，僅有單音之重複
    性回話，無法為有意義之主動言語表達，理解力甚差，僅能
    聽懂簡單言語指示，故因無法理解施測者之言語內容且表達
    力甚差，推斷應受監護宣告之人之定向感、記憶力、判斷力
    、運算或其他認知功能均有嚴重障礙；(五)應受監護宣告之人
    經魏氏智力測驗後，語文智商、操作智商及總智商均為四十
    ，文蘭生活適應量表顯示其於溝通、日常生活、社會化及動
    作技巧所達程度均小於三歲，合併評估應受監護宣告之人應
    屬重度智能不足；(六)應受監護宣告之人之腦波檢查結果顯示
    有廣泛性大腦功能障礙，整體評估應受監護宣告之人林佳瑩
    已完全不能為意思表示或受意思表示，不能辨識其意思表示
    之效果等情，認應受監護宣告之人林佳瑩現因心智缺陷而不
    能為意思表示或受意思表示，亦不能辨識其意思表示之效果
    ，爰依首揭法條規定，宣告林佳瑩為受監護宣告之人。
四、次按，受監護宣告之人應置監護人。法院為監護之宣告時，
    應依職權就配偶、四親等內之親屬、最近一年有同居事實之
    其他親屬、主管機關、社會福利機構或其他適當之人選定一
    人或數人為監護人，並同時指定會同開具財產清冊之人。法
    院為前項選定及指定前，得命主管機關或社會福利機構進行
    訪視，提出調查報告及建議。監護之聲請人或利害關係人亦
    得提出相關資料或證據，供法院斟酌。法院選定監護人時，
    應依受監護宣告之人之最佳利益，優先考量受監護宣告之人
    之意見，審酌一切情狀，並注意下列事項：(一)受監護宣告之
    人之身心狀態與生活及財產狀況；(二)受監護宣告之人與其配
    偶、子女或其他共同生活之人間之情感狀況；(三)監護人之職
    業、經歷、意見及其與受監護宣告之人之利害關係；(四)法人
    為監護人時，其事業之種類與內容，法人及其代表人與受監
    護宣告之人之利害關係。民法第一千一百十條、第一千一百
    十一條、第一千一百十一條之一分別定有明文。
五、查聲請人即受監護宣告之人林佳瑩之父林英達已陳明願任受
    監護宣告之人之監護人，本院亦認聲請人為受監護宣告之人
    之父，具監護其女之意願與能力，當認聲請人可為受監護宣
    告之人之利益全力監護，由聲請人林英達擔任受監護宣告之
    人林佳瑩之監護人，自當合於受監護宣告之人之最佳利益。
    至林妤真則為應受監護宣告之人之妹，指定由其擔任會同開
    具財產清冊之人，亦認確能維護受監護宣告之人之最佳利益
    且利於執行會同開具財產清冊之責。秉此，本院基於受監護
    宣告之人林佳瑩之最佳利益，復查無不宜由聲請人林英達監
    護受監護宣告之人林佳瑩及由林妤真擔任會同開具財產清冊
    之人之法定事由，爰依法併予選定聲請人林英達擔任受監護
    宣告之人林佳瑩之監護人，並指定林妤真為會同開具財產清
    冊之人如主文。
六、依民事訴訟法第六百零八條第一項，裁定如主文。
中    華    民    國   100    年    5     月    4     日
                  臺灣宜蘭地方法院家事法庭
                      法  官  陳嘉年
以上正本與原本無異。
本裁定監護宣告部分不得抗告；如不服本裁定關於選定監護人及
指定會同開具財產清冊之人等部分，應於裁定送達後10日內向本
院提出抗告狀（應附繕本）。
中    華    民    國   100    年    5     月    4     日
                      書記官  吳慧芳